【裁判字號】    99,台上,7404
【裁判日期】    991125
【裁判案由】    違反公司法
【裁判全文】
最高法院刑事判決            九十九年度台上字第七四０四號
上  訴  人  李春輝
上列上訴人因違反公司法案件，不服台灣高等法院中華民國九十
九年九月二十九日第二審更審判決（九十九年度重上更(一)字第一
０一號，起訴案號：台灣台北地方法院檢察署九十四年度偵字第
七六０三號、九十四年度偵緝字第一三九八號），提起上訴，本
院判決如下：
    主  文
上訴駁回。
    理  由
按刑事訴訟法第三百七十七條規定，上訴於第三審法院，非以判
決違背法令為理由，不得為之。是提起第三審上訴，應以原判決
違背法令為理由，係屬法定要件，如果上訴理由書狀並未依據卷
內訴訟資料，具體指摘原判決不適用何種法則或如何適用不當，
或所指摘原判決違法情事，顯與法律規定得為第三審上訴理由之
違法情形，不相適合時，均應認其上訴為不合法律上之程式，予
以駁回。本件原判決撤銷第一審之科刑判決，比較行為時與裁判
時法律，改判仍適用修正前刑法連續犯、牽連犯等規定，從一重
論處上訴人李春輝共同連續公司負責人，公司應收之股款，股東
並未實際繳納，而以申請文件表明收足罪刑，已詳敘其所憑之證
據及其得心證之理由。對於上訴人於原審矢口否認有任何填製不
實會計憑證或幫助他人逃漏稅捐等犯行，所辯：伊所領取之統一
發票由「陳董」拿走，完全不清楚如何運作或填製統一發票云云
，如何皆非可採，並已依憑卷內證據，逐一指駁論述。且說明：
上訴人與「陳董」明知新開發有限公司（下稱新開發公司）、聯
鴻發企業有限公司（下稱聯鴻發公司）與同沅實業有限公司（下
稱同沅公司）之應收股款，股東均未實際繳納，而由上訴人擔任
登記負責人，再由「陳董」先後以向他人調借款項存入銀行帳戶
，利用不知情會計師辦理公司申請設立登記所需之股東繳納股款
明細表及會計師出具之資產額查核報告書等證明文件，再行提出
，而後由「陳董」於民國九十二年十月三十一日、同年十二月十
六日、九十三年三月十六日，持表明已收足股款等文件，向台北
市政府建設局申辦設立登記，經主管機關核准設立登記新開發公
司、聯鴻發公司及同沅公司，上訴人與「陳董」之間，就虛設公
司違反公司法，顯具有犯意聯絡；上訴人明知所虛設之公司並無
進貨、銷貨之營業事實卻取得不實統一發票供作進項憑證，並開
立虛偽交易發票供申報進項交易逃漏稅捐，此部分與「陳董」之
間亦具犯意聯絡。又敘明：公訴意旨雖未敘及上訴人就與新開發
公司、建群興有限公司及遠知企業有限公司相關部分之犯行，因
與起訴事實具有牽連犯、連續犯等裁判上一罪之關係，應併予審
理；公訴意旨另以上訴人擔任同沅公司負責人，於同沅公司設立
後，知悉該公司未銷貨予原判決附表九所示公司，仍自九十三年
五月起至同年六月間止，連續多次明知為不實事項而填製會計憑
證即統一發票共計五十一紙，金額總計新台幣（下同）七千零六
十四萬七千五百四十八元，分別持交原判決附表九所示公司作為
營業人的進項憑證，分別依營業稅法規定申報營業稅，申報扣抵
進項稅額，而以此不正當方法幫助原判決附表九所示公司逃漏營
業稅總額計三百五十三萬二千三百八十一元，足生損害於稅捐稽
徵機關對於課稅管理的正確性，認上訴人另涉犯稅捐稽徵法第四
十三條第一項幫助逃漏稅捐、商業會計法第七十一條第一款填載
不實會計憑證罪嫌，經審理結果，不能證明上訴人犯罪，因依公
訴意旨認與有罪部分有裁判上一罪之關係，此部分爰不另為無罪
之諭知；檢察官移送併案（台灣板橋地方法院檢察署九十五年度
偵字第一四六六七號）意旨以上訴人就原判決附表十部分亦涉有
稅捐稽徵法第四十三條第一項、商業會計法第七十一條第一款等
罪嫌部分，應退回檢察官另為處理等旨綦詳。經核原判決就證據
取捨與證據證明力之判斷，俱未悖於通常一般之人日常生活經驗
之定則或論理法則，所為論述及說明，亦無當然違背法令等情形
存在，自不得任意指摘其為違法。上訴意旨略以：上訴人被騙而
前往銀行申請帳戶，並未申請統一發票，亦不知新開發公司、聯
鴻發公司及同沅公司之應收股款實際上並未繳納而利用會計師出
具證明文件，對於「陳董」將統一發票交付原判決附表一至八所
示公司一節，亦不知情云云，查係置原判決所為之明白論斷於不
顧，猶執已為原審指駁之陳詞爭辯，及對原審取捨證據與判斷證
據證明力之職權行使，重為事實上之爭執而指摘原判決違法，難
認係適法之第三審上訴理由。衡以上述之說明，應認其上訴違背
法律上之程式，予以駁回。
據上論結，應依刑事訴訟法第三百九十五條前段，判決如主文。
中    華    民    國  九十九  年   十一   月  二十五  日
                      最高法院刑事第十一庭
                          審判長法官  黃  一  鑫  
                                法官  張  春  福  
                                法官  林  勤  純  
                                法官  陳  國  文  
                                法官  宋  明  中  
本件正本證明與原本無異
                                      書  記  官  
中    華    民    國  九十九  年   十二   月    二    日
                                                     m

司法院資訊處製作；財團法人民間司法改革基金會備份。
